【裁判字號】    98,訴,1939
【裁判日期】    981231
【裁判案由】    侵權行為損害賠償
【裁判全文】
臺灣高雄地方法院民事判決              98年度訴字第1939號
原      告  甲○○
訴訟代理人  乙○○
            丁○○
被      告  丙○○
上列當事人間請求損害賠償事件，本院於98年12月15日言詞辯論
終結，判決如下：
    主  文
被告應給付原告新臺幣捌拾伍萬玖仟貳佰壹拾元及自民國九十八
年六月九日起至清償日止按週年利率百分之五計算之利息。
原告其餘之訴駁回。
訴訟費用由被告負擔五分之三，餘由原告負擔。
本判決關於原告勝訴部分於原告以新臺幣貳拾捌萬陸仟元供擔保
後得假執行。但被告如以新臺幣捌拾伍萬玖仟貳佰壹拾元為原告
供擔保後得免為假執行。
原告其餘假執行之聲請駁回。
    事實及理由
一、原告起訴主張：被告於民國96年4 月7 日9 時許，駕駛車牌
    號碼2522-CC 號自用小客車，搭載原告，行經屏東縣南州鄉
    ○道3 號南向427.7 公里處，因未注意車前狀況之過失，撞
    及內側護欄後，車身因此側翻，致原告受有臉部撕裂傷、右
    膝擦挫傷及多牙齒斷裂之傷害（下稱系爭事故），被告所涉
    過失傷害犯行，業經法院判處罪刑確定在案。原告因系爭事
    故牙齒斷裂，醫師建議兩種治療方案，一為植牙，一為鑄造
    根柱冠心，後者5 至10年必須更新，依原告年齡（78年5 月
    2 日生），至少需更換4 至5 次，以植牙1 次較為經濟永久
    ，預估費用940,000 元，又原告正值青春年華，因系爭事故
    身心受創，受有精神上損害500,000 元，共計被告應賠償1,
    440,000 元，爰依侵權行為之法律關係請求。並聲明：被告
    應給付原告1,440,000 元及自起訴狀繕本送達翌日起至清償
    日止，按年息5%計算之利息並請准供擔保宣告假執行。
二、被告則以：伊就系爭事故之發生確有過失，惟事故之發生係
    因其他車輛擦撞伊所駕駛車輛，導致伊撞及護欄後翻覆，不
    能由伊負所有肇事責任，又伊所駕駛車輛已向第一產物保險
    股份有限公司投保乘客險及強制汽車責任險，原告遲未提出
    實質治療之醫療收據，僅提供高雄醫學大學牙科治療方案表
    ，即不再與保險公司連絡，經伊多次透過鄉鎮市調解委員會
    及法院調解，原告均不願接受，伊已盡力爭取原告賠償金額
    ，況伊否認原告有植牙必要，縱有植牙必要亦可至一般診所
    就診價格較為合理，另伊事故發生後，傷勢嚴重，顱內出血
    ，大腿粉碎性骨折，手術後癒合不良，至今仍無法復原，行
    動不便，無法工作，沒有收入，連帶妻小生活亦受極大影響
    ，伊甚且背負刑事責任，身體與心理壓力決不少於原告，原
    告請求慰撫金500,000 元，誠屬過高，伊無法負擔等語，資
    為抗辯，並聲明：原告之訴及假執行之聲請均駁回、如受不
    利之判決願供擔保請免為假執行。
三、下列事項為兩造所不爭執，且有高雄榮民總醫院診斷證明書
    1 紙，並經本院依職權調閱本院97年度審交簡字第1366號刑
    事案卷全案卷宗查明無訛，堪信為真實：
（一）被告於前揭時地，駕駛自用小客車搭載原告，因未注意車
      前狀況之過失，撞及內側護欄，車身因此側翻，致原告受
      有臉部撕裂傷、右膝擦挫傷及多牙齒斷裂之傷害。
（二）被告因系爭事故，經本院刑事庭以97年度審交簡字第1366
      號判決判處過失傷害罪，處有期徒刑3 月，減為有期徒刑
      1 月15日確定在案。
（三）原告因系爭事故領有強制汽車責任保險金180,790 元。
四、本件爭點：
  原告得請求之損害賠償範圍、金額為何？
五、得心證理由：
（一）原告主張前開時日、地點因被告之過失傷害行為，致生有
      前開所述傷害之事實，業據原告提出診斷證明書為證，且
      被告於本院亦供陳確對原告有上開過失傷害行為，故原告
      主張被告有過失傷害原告之侵權行為，應屬真實。況被告
      因前揭行為涉犯之過失傷害犯行，業經本院刑事庭以97年
      度審交簡第1366號判決，認定屬實，並判處被告犯過失傷
      害罪，處有期徒刑3 月，減為有期徒刑1 月15日確定在案
      ，經本院審閱本院97年度審交簡第1366號刑事全卷屬實，
      復有上開刑事判決附卷可稽，益徵原告上開主張，堪信為
      真正。且亦足認原告上開所受之傷害，與被告之過失傷害
      行為間，存有相當因果關係。
（二）按因故意或過失，不法侵害他人權利者，負損害賠償責任
      ；不法侵害他人之身體或健康者，對於被害人因此喪失或
      減少勞動能力或增加生活上需要時，應負損害賠償責任；
      又不法侵害他人之身體、健康、名譽、自由、信用、隱私
      、貞操，或不法侵害其他人格法益而情節重大者，被害人
      雖非財產上之損害，亦得請求賠償相當之金額，民法第18
      4 條第1 項前段、第193 條第1 項、第195 條第1 項分別
      定有明文。又按侵權行為損害賠償之債，須損害之發生與
      加害人之故意或過失加害行為間有相當因果關係，始能成
      立。所謂相當因果關係，係以行為人之行為所造成之客觀
      存在事實，依經驗法則，可認通常均可能發生同樣損害之
      結果而言。如有此同一條件存在，通常不必皆發生此損害
      之結果，則該條件與結果並不相當，即無相當因果關係，
      不能僅以行為人就其行為有故意過失，即認該行為與損害
      間有相當因果關係（最高法院90年度臺上字第772 號裁判
      意旨參照）。查被告既有過失傷害之侵權行為，並致原告
      受有前揭傷害，業經認定如前，則原告所為各項請求是否
      有據，茲分述如下：
  １、醫療費用940,000 元部分：
      原告主張因系爭事故而受有臉部撕裂傷、右膝擦挫傷及多
      牙齒斷裂等傷害，並據此請求被告賠償預計需支出之植牙
      費用940,000 元乙節，為被告所否認。經查，原告因系爭
      事故致多牙齒斷裂且前牙及骨頭嚴重缺失，此部分預計花
      費之手術及植牙費用約940,000 元等情，業據原告提出高
      雄醫學大學附設中和紀念醫院（下稱高醫）治療方案1 紙
      為證（參本院卷第8 頁），而關於原告是否支出植牙費及
      支出必要性，經本院函詢高醫，據該院函覆稱：原告上顎
      部分之上顎骨缺損程度嚴重，右側正中門齒、右側側門齒
      、左側正中門齒缺失；下顎部分之右側正中門齒、右側側
      門齒、右側犬齒、左側正中門齒、左側側門齒缺失；因上
      顎骨缺損嚴重，需補骨二次（採用自體骨移植，因缺損範
      圍大，需2-3 次手術）及植牙6 顆，依最高等級人工植體
      需如估價單之費用（一般人工植牙費用為8-10萬元）或利
      用缺牙兩旁的自然牙製作固定式牙冠牙橋及矯正治療，有
      該院98年8 月24日函文在卷可佐（見本院卷第53頁）；參
      以觀門牙部位之牙齒，不僅係進食入口之重要咬合部位，
      並影響口齒清晰度及顏面之美觀，以植牙治療應屬較能回
      復外觀及牙齒所具備功能之方式，應屬合情理，且治療之
      方式究應採用何方式，原告身為病患，本有選擇治療方式
      的權利，綜上各節，認原告牙齒受損情形以補骨手術及植
      牙方式治療，應具有治療之必要性，從而，依本院函查高
      醫原告因系爭事故引起牙齒斷裂之補骨手術及植牙治療費
      用為940,000 元之請求，自屬有據，應予准許。
  ２、精神慰撫金500,000 元部分：
      原告因系爭事故受有臉部撕裂傷、右膝擦挫傷及多牙齒斷
      裂等傷害，已如前所認定。衡情，原告自會因其身體受有
      傷害而有精神上之痛苦，原告主張其因受傷而有非財產上
      損害，應有理由。按精神慰撫金之酌定，除原告所受之傷
      害程度外，尚應審酌兩造之身分地位、學識經歷、財產狀
      況及原告痛苦程度等節以定之。查原告係國中畢業，任職
      於泡沫紅茶店，每月薪資為18,000元，名下無任何財產；
      被告高職畢業，任職機械工廠技術員，每月薪資為22,000
      元，名下無任何財產，此經兩造陳明在卷，並有兩造之稅
      務電子閘門財產所得調件明細表在卷可參，本院復斟酌原
      告因系爭事故所受傷勢傷及顏面並造成牙齒受損，不僅影
      響儀容、日常生活起居且治療時間非短，又影響社交所感
      受精神上痛苦之程度；兩造之學經歷、經濟能力，再參以
      事故發生當時原告係與朋友一同搭乘被告車輛出遊及被告
      因系爭事故亦受有頭部外傷併顱內出血、右大腿骨折、骨
      折術後癒合不良等情狀，認原告請求之精神慰撫金500,00
      0 元，尚屬過高，應予核減為100,000 元為適當，逾此部
      分之請求，為無理由。
  ３、綜上，原告請求之金額，於醫療費用940,000 元及精神慰
      撫金100,000 元，合計共1,040,000 元部分為有理由，逾
      上開範圍請求，不應准許。
六、綜上所述，原告主張被告應負侵權行為損害賠償責任，為有
    理由，而被告辯稱上情，則無可採。本件原告得請求之金額
    共為1,040,000 元，惟原告自承於前業已向強制汽車責任保
    險人領取180,790 元，則依強制汽車責任保險法第32條所定
    ，被保險人即被告受賠償請求時自得就此主張扣除，從而，
    原告依侵權行為損害賠償法則，請求被告給付859,210 元及
    自起訴狀繕本送達翌日即98年6 月9 日起至清償日止，按週
    年利率5%計算之利息，為有理由，應予准許。逾此部分之請
    求，則無理由，應予駁回。
七、兩造分別陳明願供擔保請准宣告假執行或免為假執行，關於
    原告勝訴部分，核無不合，爰分別酌定相當之擔保金額，予
    以准許。至原告敗訴部分，假執行之聲請失所附麗，應予駁
    回。
八、本件事證已臻明確，兩造其餘攻擊防禦方法及未經本院援用
    之證據，核與判決結果不生影響，爰不予逐一論駁，附此說
    明。
據上論結，本件原告之訴為一部有理由，一無理由，爰依民事訴
訟法第79條、第390 條第2 項、第392 條，判決如主文。
中    華    民    國    98    年    12    月    31    日
                  民事鳳山分庭    法  官  林意芳
上為正本係照原本作成。
如不服判決，應於送達後二十日內，向本院提出上訴狀並表明上
訴理由，如於判決送達前提起上訴者，應於判決送達後十日內補
提上訴理由書（須附繕本）。
中    華    民    國    98    年    12    月    31    日
                                  書記官  陸艷娣


司法院資訊處製作；財團法人民間司法改革基金會備份。
